【裁判字號】    90,上更(一),135
【裁判日期】    900613
【裁判案由】    公共危險
【裁判全文】
臺灣高等法院臺中分院刑事判決                九十年度上更（一）字第一三五號
    上  訴  人
    即  被  告  丁○○
    指定辯護人  本院公設辯護人  甲○○
右列被告因公共危險案件，不服臺灣臺中地方法院中華民國八十七年五月十二日第一
審判決（案號：八十六年度訴字第一七○六號，起訴案號：八十五年度偵字第四二五
七號），提起上訴，判決後，經最高法院發回更審，本院判決如左：
    主  文
上訴駁回。
    事  實
一、丁○○曾因公共危險罪，經本院判處有期徒刑一年十月確定，應於民國（下同）
    八十五年八月十三日執行完畢，經縮短刑期十四日，於八十五年一月三十一日假
    釋出獄。竟不知悔改，於假釋期間內之八十五年二月二十四日凌晨（起訴係在八
    十六年六月十九日已在假釋期滿後）與乙○○（由原審法院另行審理）、丙○○
    等友人一同至臺中市○○路一四六號Ａ棟大功圓ＫＴＶ同樂，因故與店內服務生
    發生鬥毆，致同行友人楊正義受傷，且乙○○與其他友人亦有多人被毆打。嗣由
    乙○○駕駛車號ＯＫ－一六一五號藍色自用小客車會同其他友人分別駕車或叫計
    程車護送楊正義至中國醫藥學院附設醫院就醫之後，丁○○、丙○○、乙○○三
    人心有不甘，丙○○乃提議回ＫＴＶ店報復，遂邀同丁○○、乙○○共同基於放
    火之犯意聯絡，先由乙○○駕駛上開藍色自用小客車載同丁○○、丙○○，於當
    日凌晨四、五時許，至臺中市○○路宜寧中學附近加油站購買汽油，再至臺中市
    ○○路旁某超商購買啤酒，合力將汽油裝入啤酒瓶內，再以乙○○車上布料填塞
    製成汽油彈二枚。且為防ＫＴＶ店內人員識破，由乙○○卸下該藍色自用小客車
    之前後車牌二面，再原車返回上址仍有員工在內之上開ＫＴＶ店之建築物前，伺
    機報復。迨當日上午七時許，推由丙○○與丁○○二人下車分別持各點燃該汽油
    彈一枚入內，先後朝大廳櫃檯出口處及大廳門口丟擲而起火燃燒，幸經店內員工
    發現持滅火器及時將火撲滅，始未燒燬該店，僅將店內部分裝璜、玻璃大門、沙
    發椅、地毯、隔間牆及櫃檯設施焚燬，房屋構成部分並未燒燬喪失效用。丁○○
    與丙○○於投彈後立即上車，由乙○○載離現場逃逸。
二、案經臺中市警察局第二分局報請臺灣臺中地方法院檢察署檢察官偵查起訴。
    理  由
一、訊據上訴人即被告丁○○（以下簡稱被告）矢口否認有右揭犯行，辯稱：伊雖有
    到上開ＫＴＶ店唱歌喝酒，但唱到一半，伊就先回家睡覺，並未有再返回上開Ｋ
    ＴＶ店丟擲汽油彈云云。然查：
  (一)共同被告乙○○於警訊及偵查時供稱：因同去之朋友楊正義在該ＫＴＶ店被打傷
    ，經送醫後由綽號「瘦仔」（嗣經警方提供口卡片指認為丙○○）提議回ＫＴＶ
    店報復，渠就夥同另一位不知名男子（經警提供口卡片指認為丁○○）共三人搭
    乘其駕駛之車子，「瘦仔」提議到臺中市○○路宜寧中學附近之加油站購買汽油
    後，又到市區的超商購買玻璃瓶式的飲料，便找一處較無人的路旁，制作汽油彈
    兩枚，然後駕車回大功圓ＫＴＶ店Ａ棟前停下，渠在車上等他們，由「瘦仔」跟
    另一位男子下車去投擲汽油彈，後來情形渠就不知道，汽油彈是瘦仔與另一位男
    子制作，渠只提供布料等情（見偵查卷第六至九、二六、二七頁），核與證人杜
    幸玲於警訊及偵查時證稱：伊在櫃檯內工作時，因客人買單離去時與另一桌客人
    欲進包廂時起衝突而雙方大打出手，保全人員於凌晨三點半鬧事之人離開時，記
    下所駕駛藍色自小客車之車號，而其中二人於離去後又駕駛未懸掛車牌之藍色自
    小客車返回，一進大廳口即丟汽油彈至櫃檯之出口處，隨即再丟擲於大門口，旋
    即駕車離開，伊看到是臺灣啤酒瓶的玻璃碎片云云（見偵查卷第一三、一五、四
    四、六一頁）情節相符，且扣案之錄影帶經檢察官勘驗結果，「有一人走進大廳
    丟擲汽油彈，大廳內起火，該人全身黑色裝扮，約五秒後，又有另一人丟擲汽油
    彈，自動門附近起火」（見偵查卷第四六頁），並有錄影帶洗出之照片四張附卷
    可資佐證（見原審卷第六○、六一頁），是共同被告乙○○之供述屬實。
  (二)證人杜幸玲於警訊及偵查時證稱，鬧事之人離開時保全人員記下所駕駛藍色自小
    客車之車號，其中二人於離去後又駕駛未懸掛車牌之藍色自小客車返回，已如前
    述，而共同被告乙○○於警訊時亦自承：伊係駕駛ＯＫ－一六一五號深藍色汽車
    ，到ＫＴＶ店前怕被他人認到，所以伊事先就卸下車牌（前後）兩面，以免被記
    下車號云云（見偵查卷第七頁背面），且參以證人王元照於警訊時證稱：大功圓
    ＫＴＶ店Ａ館鬧事，渠等前往現場協助處理，曾遇到該批鬧事之人，約有七、八
    人，之後他們駕車離去，警方依據所提供車號ＯＫ－一六一五號自小客車，查出
    車主為林俊龍及其兄乙○○，經當場指認確是發生衝突七、八人中之二人云云（
    見偵查卷第一二頁），可見乙○○應係載同被告與丙○○前往丟擲汽油彈無誤。
    雖證人杜幸玲稱因時間短促真實面貌未見清楚，然其所稱二人駕藍色汽車進入先
    後投擲汽油彈並無歧異，乙○○上開供述應可採信。
  (三)共同被告乙○○於偵查時雖辯稱：「我不知何人丟擲汽油彈，我被刑求，警員四
    人打我一人」、「（為何你還指認丙○○、丁○○二人口卡片）警察叫我指認是
    他們，我就可以回去了」，惟經本院傳喚警員己○○到庭證稱：伊係在開放之辦
    公室訊問乙○○，內容是依其自己所述製作，（乙○○於偵查中稱被四位警察刑
    求）沒這回事，有拿丙○○、丁○○之口卡片原本給乙○○看及指認云云（見本
    院卷第三五、三六頁），及本院向臺灣臺中看守所調閱乙○○之健康檢查紀錄表
    及新收容人內外傷紀錄表，其上僅記載「左手無名指斷截（車禍）右腳長瘤開過
    刀（舊傷）」，其餘均正常（見本院卷第四九、五○頁），顯見乙○○上開之自
    白並非出於不正方法而取得，其辯稱被刑求純係諉卸之詞，委無足採。
  (四)綜上，共同被告乙○○之自白，核與事實相符，可為被告犯罪之證據，本件事證
    已臻明確。被告上開所辯，顯係畏罪卸責之詞，不足採信。其犯行洵堪認定。
二、按汽油具有高度可燃性，將之裝於啤酒瓶內再以布料填塞，而點燃投擲於有員工
    所在之ＫＴＶ店內，將燒燬建物，應為被告與丙○○、乙○○所明知，何況被告
    於八十一年九月一日下午十時許，曾以汽油彈投擲泡沫紅茶店引燃起火，而經本
    院判處有期徒刑一年十月確定，於本案發生時仍在假釋中，有該判決書與臺中監
    獄八十五年一月三十一日中監教字第一三四八號函影本，及臺灣臺中地方法院檢
    察署刑案資料查註紀錄表附於原審卷可稽，是被告更知之甚稔，惟因ＫＴＶ店之
    員工合力將火撲滅，始未燒燬建物，僅將店內部分裝璜、玻璃大門、沙發椅、地
    毯、隔間牆及櫃檯設施焚燬，房屋構成部分並未燒燬喪失效用。核被告所為，係
    犯刑法笫一百七十三條第三項、第一項之放火燒燬現有人所在之建築物未遂罪。
    公訴人認係犯刑法第一百七十三條第一項之既遂罪，自有未洽。另被告與丙○○
    、乙○○三人間，有犯意聯絡及推由被告與丙○○二人實施，為共同正犯。又被
    告係屬未遂犯，應依既遂犯之刑減輕其刑。
三、原審依刑法第二十八條、第一百七十三條第三項、第一項、第二十六條前段，審
    酌被告犯罪之動機、手段、犯後態度、被害人所受之損害、曾犯公共危險罪尚在
    假釋中不知悔改等一切情狀，量處有期徒刑四年，以資懲儆，併說明被告做案所
    製造之汽油彈，係以啤酒瓶裝有汽油再以布料填塞所做成，於點燃後投擲雖具有
    引燃性，且可能因之傷人，然就其殺傷力與破壞性言，性質上均與槍砲彈藥刀械
    管制條例第四條第二款所稱之爆裂物、刑法第一百七十六條所稱之其他爆裂物及
    刑法第一百八十七條所稱之爆裂物有間，是被告此部分行為，尚無成立修正前槍
    砲彈藥刀械管制條例第十一條第一項之無故製造彈藥罪、刑法第一百七十六條之
    準放火罪及刑法一百八十七條之意圖供犯罪用而製造爆裂物罪，並認被訴殺人未
    遂部分不成立犯罪，與上開科刑部分，有裁判上一罪關係，不另為無罪諭知（詳
    後述），其認事用法，核無違誤，量刑亦屬妥適，被告上訴意旨，仍執前詞，否
    認犯罪，指摘原判決不當，為無理由，應予駁回。
四、公訴意旨另略以：被告與丙○○、乙○○共同於右揭時、地持二枚汽油彈投擲上
    開ＫＴＶ店，係另犯刑法二百七十一條第二項、第一項之殺人未遂罪云云。按刑
    法殺人罪之成立，以行為人有戕害他人性命之決意，並於客觀上有實施加害他人
    性命之行為，始稱相當。查證人杜幸玲雖於警訊時證稱：持汽油彈之二人至大廳
    時，即口罵『幹，給你死（台語發音）』，而丟出汽油彈云云。然按一般口罵「
    幹，給你死（台語發音）」，係情緒發洩之口語，是否有殺人之犯意，仍須就當
    時之一切情形加以綜合判斷，並非此語一出，遽謂其有殺人之犯意。訊據被告與
    丙○○均堅詞否認有口出此言，亦未曾供陳投擲汽油彈入於上開ＫＴＶ店內，兼
    有殺害店內人員之犯罪意思。而共同被告乙○○於警訊時亦供稱：伊看店內人不
    多，故未考慮到縱火後會燒死人云云，顯見被告與丙○○、乙○○三人之縱火僅
    意在燒燬該店以圖報復其被毆之恨，並非意在殺人，應無殺人之直接故意。而被
    告縱火既意在燒燬該店，並非有意殺人，苟縱火燒死店內之人，則與其本意有違
    ，是其亦無間接殺人之故意，至為顯然，故被告與丙○○、乙○○此部分之行為
    尚無成立刑法第二百七十一條第二項、第一項之殺人未遂罪。此外，復查無其他
    積極證據足資證明被告與丙○○、乙○○此部分有何殺人未遂之犯行，惟公訴人
    認此部分與上開科刑之放火未遂部分，有牽連犯之裁判上一罪關係，爰不另為無
    罪之諭知。
五、原判決關於共同被告丙○○部分，業已確定，不另論列。
六、據上論斷，應依刑事訴訟法第三百六十八條，判決如主文。
本案經檢察官戊○○到庭執行職務。
中       華       民       國   九  十    年     六      月    十三     日
                                臺灣高等法院臺中分院刑事第一庭
                                      審判長法  官  陳  紀  綱
                                            法  官  蕭  錦  鍾
                                            法  官  陳  登  源
右正本證明與原本無異。
如不服本判決應於收受送達後十日內向本院提出上訴書狀，其未敘述上訴之理由者並
得於提起上訴後十日內向本院補提理由書（均須按他造當事人之人數附繕本）。
                                            書記官  林  桂  鳳
中       華       民       國   九  十    年     六      月    十四     日
附錄論罪科刑主要法條：
刑法第一百七十三條第一項、第三項
放火燒燬現供人使用之住宅或現有人所在之建築物、礦坑、火車、電車或其他供水陸
、空公眾運輸之舟、車、航空機者，處無期徒刑或七年以上有期徒刑。
第一項之未遂犯罰之。
                                                                        Ｋ


司法院資訊處製作；財團法人民間司法改革基金會備份。
